【裁判字號】    98,易,2807
【裁判日期】    980924
【裁判案由】    違反電子遊戲場業管理條例等
【裁判全文】
臺灣臺中地方法院刑事判決              98年度易字第2807號
公  訴  人  臺灣臺中地方法院檢察署檢察官
被      告  丁○○
上列被告因違反電子遊戲場業管理條例等案件，經檢察官提起公
訴（98年度偵字第15008號），本院判決如下：
    主    文
丁○○共同違反未依電子遊戲場業管理條例規定辦理營利事業登
記，不得經營電子遊戲場業之規定，累犯，處有期徒刑月，如
易科罰金，以新臺幣壹仟元折算壹日。扣案之電子遊戲機壹臺扣
案之賭博性電子遊戲機「撲克牌13張」台（含IC板片）、賭
資新臺幣玖佰伍拾元，均沒收。
    犯罪事實
一、丁○○前因賭博罪，經臺灣高等法院臺中分院於民國96年5
    月8日以96年度上易字第686號判處有期徒刑肆月確定；嗣經
    臺灣高等法院臺中分院於96年11月8日以96年度聲減字第346
    8號裁定，減為有期徒刑二月確定，甫於96年12月15日易科
    罰金執行完畢。
二、丁○○自98年3月2日以後之不詳時間起，受僱於臺中市西屯
    區○○區○路98之5號乙○○（未據起訴）所實際經營之「
    一勝便利商店」（登記負責人為甲○○，設立時間為98年3
    月2日），擔任現場負責人，丁○○與乙○○均明知前開「
    一勝便利商店」，並未依電子遊戲場業管理條例之規定，向
    主管機關辦理營利事業登記，不得經營電子遊戲場業，竟共
    同基於經營電子遊戲場業及在公眾得出入之場所賭博財物之
    犯意聯絡，自98年6月9日起，在屬於公共得出入場所之前開
    「一勝便利商店」內，由乙○○擺放供不特定人把玩之賭博
    性電子遊戲機「撲克牌13張」，其把玩方式為客人直接以硬
    幣押注1分至100分不等，以一比一之比例即押注1分表示新
    臺幣（下同）1元，依照五張牌中所出現之牌數及賠率得分
    ，如押中「一對（即五張牌中有二張相同）」者，可得一倍
    之賠率，押中「三條（即五張牌中有三張相同）」者，可得
    三倍之賠率，押中「葫蘆（即五張牌中有三張牌相同、另二
    張牌亦相同）」者，可得十倍之賠率，分數可以累積、兌換
    現金或等值商品，如未押中，所押注之賭資則悉數歸機台所
    有，乙○○、丁○○即利用前開賭博性電子遊戲機與不特定
    客人公然對賭財物，並以此方式，獲取利益。嗣於98年6月
    11日（起訴書誤載為12日）22時10分許，適有賭客丙○○（
    業經審結）前往臺中市西屯區○○區○路98之5號屬於公眾
    得出入場所之「一勝便利商店」，向店員換取200元之硬幣
    後，以前開把玩方式，開始賭玩前開賭博性電子遊戲機「撲
    克牌13張」，公然與店家對賭財物之際，為警當場臨檢查獲
    ，並扣得當場賭博器具之賭博性電子遊戲機「撲克牌13張」
    三台（含IC板三片）、機台內之賭資950元等物。
三、案經臺中市警察局第三分局報告臺灣臺中地方法院檢察署檢
    察官偵查起訴。
    理    由
一、訊據被告丁○○矢口否認有何違反電子遊戲場業管理條例及
    公然賭博之犯行，辯稱：伊並非「一勝便利商店」之負責人
    ，實際負責人是乙○○，伊原本受僱於乙○○在該處附近所
    經營之「綠生活便利商店」，後來「綠生活便利商店」收掉
    沒有繼續經營，案發當天，伊是前往「一勝便利商店」找朋
    友聊天，伊並非負責人，因為當時之員工不知道如何處理，
    所以，乙○○打電話要伊過去幫其處理，才會由伊對警察說
    明，結果就變成伊是負責人，而偵查中提出之經濟部函文是
    原本就放在店裡櫃臺的，機台並非伊所擺設，「一勝便利商
    店」亦非伊所經營云云。經查：
（一）位於臺中市西屯區○○區○路98之5號之「一勝便利商店
      」，係由乙○○於98年3月2日以甲○○獨資名義，向臺中
      市政府申請營利事業登記等情，業據證人乙○○、甲○○
      於本院審理中到庭證述屬實（參照本院卷第26頁、第27頁
      反面），核與被告丁○○供述內容相符，並有臺中市政府
      營利事業登記證一份（參照警卷第17頁）在卷為憑，則乙○○為「一勝便利商店」之實際負責人，應堪認定。而該
      「一勝便利商店」於98年6月11日為警臨檢時，被告丁○○係擔任該店之現場負責人等情，業據被告丁○○於警詢
      中供稱：「該商店負責人就是我本人。」、「我是於98
      年6月7、8日購買的，是廠商直接運送過來的。禮品販賣
      機的價錢為2000元一台，只有三台。」等語（參照警卷第
      4頁反面、第6頁反面）及於偵查中供稱：「我是現場負責
      人。」、「我約案發前幾天之前向朋友『阿彬』以每台
      2000元購買，他有附經濟部的文給我。」等語（參照偵查
      卷第24、25頁）屬實，且被告丁○○於警察臨檢時亦以負
      責人之身分自居，此有臺中市警察局第三分局勤工派出所
      臨檢紀錄表一份（參照警卷第18頁）在卷可憑，亦堪認定
      。是以，乙○○僱用被告丁○○在「一勝便利商店」擔任
      現場負責人之情，應堪認定。
（二）被告丁○○事後於本院中雖否認其為「一勝便利商店」之
      現場負責人之情，辯稱：係因店員妹妹不會處理警察來臨
      檢的事，乙○○才打電話找伊過去幫忙瞭解情況，因為伊
      比較清楚，所以伊才會以現場負責人之身分對警方說明云
      云。惟按被告之自白，非出於強暴、脅迫、利誘、詐欺、
      疲勞訊問、違法羈押或其他不正之方法，且與事實相符者
      ，得為證據，刑事訴訟法第一百五十六條第一項定有明文
      ；被告丁○○於警詢及偵查中均明確供稱其為「一勝便利
      商店」之現場負責人，而被告丁○○於警詢及偵查之供述
      內容，亦係出於自由意識之陳述，並未有受到任何強暴、
      脅迫、疲勞訊問而出於非任意性陳述之情事，如經證實與
      現有事證相符，即得為本案之證據使用。證人乙○○雖於
      本院審理中到庭作證，亦附和被告丁○○之說詞，證稱：
      「（問：被告丁○○在98年6 月11日警察去臨檢一勝便利
      商店時，為何他會在該處？）因為他當場沒有在，員工打
      電話給我，我人趕不回來，我就請丁○○去幫我看是怎麼
      回事，丁○○去警察就問他是否是現場負責人，丁○○說
      這裡你問我就好了。」、「（問：既然被告丁○○不是實
      際負責人，為何在警局、檢察官處不直接說實際負責人是
      你？）他可能不知道法律規定，以為這個事情不會很嚴重
      。」、「（問：既然被告丁○○必須交保，顯見有法律刑
      責問題，為何檢察官後來開庭被告丁○○仍未供出實際負
      責人是你？）˙˙˙丁○○是先幫我去現場說明。」、「
      因為丁○○是我以前綠生活便利商店的店長，當天確實是
      我叫他過去現場瞭解狀況。」、「可能丁○○以為這個事
      情不會很嚴重，且警察當時要帶小姐走，他覺得店員妹妹
      在哭很可憐，所以就跟警察說直接帶他走。」等語（參照
      本院卷第25頁反面），惟被告丁○○於95年間，即曾因經
      營電子遊戲場，擺放賭博性電子遊戲機具，與賭客對賭財
      物，遭以觸犯賭博罪判處罪刑確定，此有臺灣高等法院臺
      中分院96 年度上易字第686號刑事判決一份（參照本院卷
      第55至58頁）在卷可憑，被告丁○○自應理解本案可能涉
      及之刑責問題，而被告丁○○仍願坦承其為現場負責人背
      負刑罰之原因，極有可能其本身確實受僱於乙○○擔任現
      場負責人而非單純頂替，蓋因縱使便利商店內之店員，遇
      到警察臨檢驚慌不知所措，又聯絡不到乙○○，而由被告
      丁○○出面代為處理，被告丁○○在乙○○為其辦理交保
      後，再經承辦檢察官傳喚到庭訊問時，大可供述詳情，何
      以被告丁○○捨近求遠，仍供稱自己即為現場負責人，並
      以負責人身分提出經濟部之函文答辯扣案之機台並非電子
      遊戲機，卻辯稱其非現場負責人，被告丁○○之舉措，已
      然令人質疑，其本身即為乙○○僱用之現場負責人。再者
      ，被告丁○○及證人乙○○均稱警察臨檢時之店員係叫「
      季若」之年輕女店員；然證人乙○○另於98年6月23日因
      涉嫌賭博、違反電子遊戲場業管理條例案件等遭警查獲移
      送時，當場另有查獲一名女店員「陳季若」，名字與乙○○所稱之「一勝便利商店」女店員相同，經調閱該名女店
      員陳季若在該案件之警詢筆錄（參照本院卷第50 至54頁
      ）發現，陳季若係供稱：「丁○○是一勝便利商店的負責
      人。」、「我只知道一勝便利商店的負責人是丁○○。」
      、「因為我6月初才剛在一勝便利商店上班，加上我6月4
      、7、12、13、14日請假，所以我並不知道該店有被取締
      過，以及店內機台是賭博性電玩機台。」等語（參照本院
      卷第51頁反面、第53頁反面），陳季若表示其不知道「一
      勝便利商店」在98年6月11日遭警臨檢查獲之事，而同案
      被告即賭客丙○○亦於本院中供稱：「當天被告丁○○有
      在場，我不是跟被告丁○○換零錢，我是跟店員換零錢，
      當時店員是男生，是否有女生我不知道。」等語（參照本
      院卷第19頁），明顯與被告丁○○、證人乙○○所述不符
      ，可見被告丁○○於98年6月11日在警察到場臨檢前，即
      已在店內，並非警察到場後因店員聯絡不到乙○○，始經
      乙○○電話通知到場，是以，被告丁○○於為警查獲當時
      在場之原因，應該係其確為該店之現場負責人，而非單純
      應證人乙○○之請求到場幫忙瞭解狀況而已。被告丁○○
      所辯，無從採信。
（三）對於扣案之電子遊戲機「撲克牌13張」三台（機台外觀標
      示為「海洋世界」購物機）係屬乙○○所有擺放在「一勝
      便利商店」內供不特定之人把玩等情，業據被告供承在卷
      ，核與證人乙○○於本院中之證述內容相符，應堪認定。
      又扣案之之電子遊戲機「撲克牌13張」係屬賭博性電子遊
      戲機台之情，業據證人即查獲員警林細宏於偵查中到庭證
      稱：「（問：該機台把玩方式？）機台上有押注鈕，可押
      1至100分，1分表示1元，押完後按開牌，畫面上會有五張
      牌，如牌數有一對可得一倍，三條可得三倍，葫蘆是十倍
      ，同花與順子我不清楚，分數可以累積，可以換錢或換等
      值商品，因為賭客錢都輸光了，所以沒有洗分或退幣。他
      是用選物販賣機從事賭博，遊戲歷程與他送經濟部的機台
      不符。」、「（問：該機台如何顯示牌數？）畫面上的五
      支米老鼠、唐老鴨圖案會翻牌顯示數字，上方三個燈，一
      個是投幣分數，一個是押注分數，一個是得分。」等語（
      參照偵查卷第25、26頁）屬實，核與賭客即同案被告丙○○於本院審理中供稱：「我承認我有賭博。」等語（參照
      本院卷第19頁）及於偵查中以證人身分證稱：「我確實有
      在該電玩店玩賭博電玩。」、「我是第二次到該店玩電玩
      ，第一次是98年6月10日去的，輸了200元，6月11日是第
      二是去，輸了400元，我都沒有贏過錢，但我認為能以分
      數換現金，我並不是為了換禮品才去該店玩電玩。」等語
      （參照偵查卷第9至10頁）相符，並有查獲現場照片十二
      張（參照偵查卷第21頁、警卷第25頁）、查獲現場位置圖
      一份（參照警卷第24頁）在卷可稽，復有扣案之賭博性電
      子遊戲機「撲克牌13張」三台（含IC板三片）、機台內之
      賭資950元等物為證，應堪認定。
（四）至於，被告丁○○雖辯稱扣案機台係屬選物販賣機，非電
      子遊戲機云云，並提出經濟部之函文為據，惟依據查獲現
      場照片（參照偵查卷第21頁）可知，扣案之電子遊戲機外
      殼，係屬「海洋世界」選物販賣機種，而被告所提出之經
      濟部92年7月10日經商字第09202143490號函（參照偵查卷
      第36頁），固得證明「海洋世界」販賣機確實有申請經濟
      部電子遊戲機評鑑委員會第94次會議評鑑，會議結果認定
      非屬電子遊戲機；然觀諸廠商檢送經濟部電子遊戲機評鑑
      委員會鑑定時所附之說明書（參照警卷第23頁）遊戲說明
      欄記載：「本機是一台純屬物品販賣機，視禮品價值，分
      為A桿、B桿、C桿等三種販賣物品架，玩者投幣後，可自
      由從A、B、C等三項物品架當中選擇一項自己喜歡的物品
      購買。選完後物品會自動掉下來後，自動結束販賣活動。
      本機台其功能純為一般販賣機，申請非屬電子遊戲機。」
      ，可見原先檢送經濟部鑑定之「海洋世界」販賣機本身並
      未附加任何遊戲功能，而扣案之機台附加之遊戲，係有附
      加「撲克牌13張」之賭博性遊戲，可見扣案之機台本身已
      經修改及變更遊戲方式，使其具有積押分之射倖性功能，
      依照經濟部96年4月3日經商字第09602037390號函示之內
      容（參照警卷第21至22頁），該等機具經過改造，已非原
      送評鑑機具，應屬電子遊戲機範疇，被告所辯，要屬無據
      。
（五）綜上所述，乙○○僱用被告丁○○在屬於公眾得出入之場
      所之「一勝便利商店」內，擺放賭博性電子遊戲機台，以
      供與不特定客人對賭財物等情，應堪認定。被告丁○○與
      乙○○二人就前開賭博、違反電子遊戲場業管理條例案件
      之犯行間，顯有共同實行犯罪之犯意聯絡及行為分擔，應
      為共同正犯，亦堪認定。被告丁○○前開所辯，顯係事後
      卸責之詞，要難採信。本件事證已臻明確，被告丁○○犯
      行，洵堪認定。
二、按電子遊戲場業管理條例所謂『電子遊戲場業』之『業』，
    係指『業務』而言，而刑法上所謂業務，係以事實上執行業
    務者為標準，指以反覆同種類之行為為目的之社會活動，是
    不論行為人是否『專營』電子遊戲場業，亦不問經營是否需
    達『一定之規模』，即使於原本所營事業外，兼營電子遊戲
    場業，或所經營之電子遊戲場不具相當之規模，亦無礙於電
    子遊戲場業管理條例相關規定之適用（最高法院90年台非字
    第276號判例意旨參照）。核被告丁○○所為，係犯違反電
    子遊戲場業管理條例第十五條之規定，應依同條例第二十二
    條規定論處，及犯刑法第二百六十六條第一項前段之賭博罪
    。被告丁○○與案外人乙○○二人就前開賭博、違反電子遊
    戲場業管理條例案件之犯行間，顯有共同實行犯罪之犯意聯
    絡及行為分擔，為共同正犯。被告丁○○一個營業行為同時
    觸犯前開賭博罪及違反電子遊戲場業管理條例第二十二條之
    罪，係一行為觸犯數罪名之想像競合犯，應依刑法第五十五
    條之規定，從一重之違反電子遊戲場業管理條例第二十二條
    之罪論處。另按刑事法若干犯罪行為態樣，本質上原具有反
    覆、延續實行之特徵，立法時既予特別歸類，定為犯罪構成
    要件之行為要素，則行為人基於概括之犯意，在密切接近之
    一定時、地持續實行之複次行為，倘依社會通念，於客觀上
    認為符合一個反覆、延續性之行為觀念者，於刑法評價上，
    即應僅成立一罪；學理上所稱「集合犯」之職業性、營業性
    或收集性等具有重複特質之犯罪均屬之，例如經營、從事業
    務、收集、販賣、製造、散布等行為概念者是（最高法院95
    年度台上字第1079號判決參照）。被告丁○○與乙○○在「
    一勝便利商店」內經營電子遊戲場業之行為，係持續進行，
    其經營行為，具有反覆、延續實行之特徵，從而在行為概念
    上，應評價認係集合犯，為包括一罪。查：被告丁○○前因
    賭博罪，經臺灣高等法院臺中分院於96年5月8日以96年度上
    易字第686號判處有期徒刑肆月確定；嗣經臺灣高等法院臺
    中分院於96年11月8日以96年度聲減字第346 8號裁定，減為
    有期徒刑二月確定，甫於96年12月15日易科罰金執行完畢等
    情，此有臺灣高等法院被告前案紀錄表在卷可參，被告丁○○前受有期徒刑之執行完畢後，五年以內故意再犯本件有期
    徒刑以上之罪，為累犯，應依刑法第四十七條第一項之規定
    ，加重其刑。爰審酌被告丁○○前因經營電子遊戲場業遭警
    查緝後，仍不知警惕，再度於便利商店內違法擺設賭博性電
    子遊戲機台以供客人賭博財物，以致觸犯刑典，被告丁○○
    之行為，敗壞社會風氣，影響社會治安，影響主管機關對於
    電子遊戲機台之有效管理，其行誠屬可議，考量本案實際擺
    設之賭博性電子遊戲機台僅有三台，數量不多，且獲利未豐
    ，而被告丁○○係受僱於乙○○擔任現場負責人，惟被告丁○○於犯罪後，否認犯行，於本院中仍未有悔悟之意等一切
    情狀，量處如主文所示之刑，併予諭知易科罰金之折算標準
    ，以示懲儆。
三、扣案之賭博性電子遊戲機「撲克牌13張」三台（含IC板三片
    ），係屬當場賭博之器具，而扣案之現金950元，係在機台
    內之賭資，不論屬於被告與否，爰依刑法第二百六十六條第
    二項之規定，均併予諭知沒收。
四、至於乙○○與被告丁○○共同涉犯刑法第二百六十六條第一
    項之賭博罪、電子遊戲場業管理條例第二十二條之罪嫌部分
    ，應由檢察官另行偵辦處理，附此敘明。
據上論斷，應依刑事訴訟法第二百九十九條第一項前段，電子遊
戲場業管理條例第二十二條、第十五條，刑法第十一條前段、第
二十八條、第二百六十六條第一項前段、第二項、第五十五條、
第四十七條第一項、第四十一條第一項前段，刑法施行法第一條
之一，判決如主文。
中    華    民    國    98    年    9     月    24    日
                  刑事第十六庭  法  官  巫淑芳
以上正本證明與原本無異。
如不服本判決應於收受判決後10日內向本院提出上訴書狀，並應
敘述具體理由；其未敘述上訴理由者，應於上訴期間屆滿後20日
內向本院補提理由書（均須按他造當事人之人數附繕本）「切勿
逕送上級法院」。
                                書記官  張孝妃
中    華    民    國    98    年    9     月    24    日
附錄論罪科刑法條：
中華民國刑法第266條：
在公共場所或公眾得出入之場所賭博財物者，處一千元以下罰金
。但以供人暫時娛樂之物為賭者，不在此限。
當場賭博之器具與在賭檯或兌換籌碼處之財物，不問屬於犯人與
否，沒收之。


司法院資訊處製作；財團法人民間司法改革基金會備份。
